【裁判字號】    95,交易,71
【裁判日期】    951218
【裁判案由】    過失傷害
【裁判全文】
臺灣花蓮地方法院刑事判決              95年度交易字第71號
公  訴  人  臺灣花蓮地方法院檢察署檢察官
被      告  甲○○
上列被告因過失傷害案件，經檢察官提起公訴（95年度偵字第
4962號），由本院合議庭裁定改依簡式審判程序審理，並判決如
下：
    主  文
甲○○因過失傷害人致重傷，處有期徒刑參月，如易科罰金，以
銀元參佰元即新臺幣玖佰元折算壹日。
    事  實
一、甲○○於民國95年5月2日6時45分許，駕駛車號JE─8088 號
    自小客車，沿花蓮縣壽豐鄉○○路由西往東行駛，至該路與
    無名道路之三岔路口時，本應注意車前狀況，並隨時採取必
    要之安全措施，以及注意車輛在劃有分向限制線之路段，不
    得跨越分向限制限駛入來車之車道內，而依當時情形又無不
    能注意之情事，竟疏未注意及此，仍任意跨越分向限制線駛
    入對向車道，適有乙○○無駕駛執照騎乘車號REW─029號輕
    型機車，沿該無名道路由北往南行駛，右轉進入壽豐鄉○○
    路之際，亦跨越分向限制線至甲○○所駕駛車輛之車道內，
    致雙方均閃避不及，甲○○所駕駛上開自小客車之右前車頭
    ，乃與乙○○所騎乘之上開輕型機車發生撞擊，造成乙○○
    人車倒地後，受有右股骨幹骨折、右膝脫臼後併後十字韌帶
    及外側側韌帶破裂、右近端外側脛骨骨折、右側腓神經損傷
    、右臉撕裂傷併擦傷及右小腿撕裂傷等之重傷害。嗣經警方
    據報後趕往乙○○所在之醫院處理，甲○○在現場對於前來
    處理之花蓮縣警察局吉安分局壽豐分駐所警員坦承為本件車
    禍事故之肇事人，自首而接受裁判。
二、案經乙○○及其父丙○○告訴及花蓮縣警察局吉安分局報告
    臺灣花蓮地方法院檢察署檢察官偵查起訴。
    理  由
一、上開犯罪事實，業據被告甲○○於本院審理時坦承不諱，核
    與告訴人乙○○於警詢時及偵查中所指述車禍發生之情節大
    致相符，並有道路交通事故現場圖、道路交通事故調查報告
    表（一）、（二）以及現場暨車損照片12張在卷可資佐證，
    足認被告於前開時、地駕車肇事之事實明確。另按汽車行駛
    時，駕駛人應注意車前狀況，並隨時採取必要之安全措施；
    汽車在未劃設慢車道之雙向2車道行駛時，在劃有分向限制
    線之路段，不得駛入來車之車道內，道路交通安全規則第94
    條第3項、第97條第1項第2款分別定有明文，被告駕車自應
    注意上開交通安全之相關規定，且並無不能注意之情事，猶
    疏未注意車前狀況，並違規跨越分向限制線至對向車道，則
    其對於上開駕車肇事並使人受傷之行為具有過失責任自明。
    至告訴人乙○○本身雖亦無照騎乘機車，並跨越分向限制線
    至對向車道，違反道路交通安全規則第50條第1項、第97條
    第1項第2款規定，是其對本件交通事故之發生，顯與有過失
    ，然此尚不能減免被告過失傷害刑責，而臺灣省花東區車輛
    行車事故鑑定委員會亦同此認定被告「駕駛自小客車與乙○
    ○駕駛輕型機車，同時行經無號交岔路口，均跨越分向限制
    線，侵入來車道，二者同為肇事原因」，亦有該鑑定委員會
    95年10月11日花東鑑字第0956101998函附鑑定意見書1份在
    卷可參。又本件告訴人乙○○確因被告上開過失駕駛行為，
    受有右股骨幹骨折、右膝脫臼後併後十字韌帶及外側側韌帶
    破裂、右近端外側脛骨骨折、右側腓神經損傷、右臉撕裂傷
    併擦傷及右小腿撕裂傷等之重傷害一節，亦有財團法人佛教
    慈濟綜合醫院診斷證明書2張及乙○○之中華民國身心殘障
    手冊影本正反面1張附卷可資為憑，是被告之過失行為與告
    訴人所受之傷害結果間，具有相當因果關係，是以本件事證
    明確，被告上開犯行洵堪認定，應依法論科。
二、核被告所為，係犯刑法第284條第1項後段之過失致重傷害罪
    。又按行為後法律有變更者，適用行為時之法律。但行為後
    之法律有利於行為人者，適用最有利於行為人之法律，刑法
    第2條第1項定有明文。查被告於行為後，刑法第62條有關自
    首之規定，業於94年1月7日經立法院修正通過，並自95年7
    月1日施行，其中自首之法律效果，已由修正前之舊法規定
    為「必減」其刑，修正後改為「得減」其刑，經新舊法比較
    之結果，自應依刑法第2條第1項前段，適用較有利於行為人
    之舊法即修正前刑法第62條前段論斷。查被告於駕車肇事之
    後，在有偵查犯罪職權之公務員發覺前，即向前往醫院處理
    之花蓮縣警察局吉安分局壽豐分駐所警員周志盛表示係肇事
    人，並願意接受裁判一情，有花蓮縣警察局吉安分局壽豐分
    駐所道路交通事故肇事人自首情形紀錄表1張附卷可按，自
    應依修正前之刑法第62條前段規定減輕其刑。爰審酌被告先
    前未有任何前科紀錄（有臺灣高等法院被告前案紀錄表1份
    在卷可稽），素行良好，且被害人對於本件車禍事故之發生
    ，其本身亦有顯而易見之過失，已如前述，相較而言，被告
    過失程度尚屬輕微，惟已然造成被害人事發後受有輕度肢障
    之重傷害，損害情節非輕，復參酌被告已坦承本件過失犯行
    ，犯後態度尚稱良好，惟迄未能與被害人達成和解等一切情
    狀，量處如主文所示之刑，並諭知易科罰金之折算標準，以
    資警惕。另本件被告於行為後，刑法第41條（有關易科罰金
    折算標準、數罪併罰逾6月得否易科罰金）亦業於94年1月7
    日經立法院修正通過，並自95年7月1日施行，經比較新舊法
    之結果，新修正刑法第41條，並未較有利於行為人，自應依
    刑法第2條第1項前段之規定，適用修正前之刑法第41條規定
    ，諭知易科罰金之折算標準（最高法院95年5月23日刑事庭
    第8次決議第3點第2項參照）。
三、末按「除被告所犯為死刑、無期徒刑、最輕本刑為3年以上
    有期徒刑之罪或高等法院管轄第1審案件者外，於前條第1項
    程序進行中，被告先就被訴事實為有罪之陳述時，審判長得
    告知被告簡式審判程序之旨，並聽取當事人、代理人、辯護
    人及輔佐人之意見後，裁定進行簡式審判程序。」刑事訴訟
    法第273條之1第1項定有明文。查本件被告所犯上開刑法第
    284條第1項後段之罪，其法定刑並非最輕本刑為3年以上有
    期徒刑之罪，且被告於本院95年12月4日準備程序進行中，
    復就被訴之事實為有罪之陳述，經告知被告簡式審判程序之
    旨，被告及公訴人對於本件改依簡式審判程序審理亦均表示
    同意，是本院即依前揭刑事訴訟法規定，裁定本件進行簡式
    審判程序，附此敘明。
據上論斷，應依刑事訴訟法第273條之1第1項、第299條第1項前
段，刑法第284條第1項後段、第2條第1項前段、修正前刑法第41
條第1項前段、第62條前段，罰金罰鍰提高標準條例第1條前段、
修正前罰金罰鍰提高標準條例第2條，現行法規所定貨幣單位折
算新臺幣條例第2條，判決如主文。
本案經檢察官孫源志到庭執行職務。
中    華    民    國    95    年    12     月  18    日
                          臺灣花蓮地方法院刑事第三庭
                                      法  官  楊仲農
上列正本證明與原本無異。
如對本判決不服，應於送達後10日內，向本院提出上訴狀（應抄
附繕本）告訴人或被害人如對於本判決不服者，應具備理由請求
檢察官上訴，其上訴期間之計算係以檢察官收受判決正本之日期
為準。
                                      書記官
中    華    民    國    95    年    12    月    19    日
附錄本判決論罪之法律條文：
中華民國刑法第284條
(過失傷害罪)
因過失傷害人者，處六月以下有期徒刑、拘役或五百元以下罰金
，致重傷者，處一年以下有期徒刑、拘役或五百元以下罰金。
從事業務之人，因業務上之過失傷害人者，處一年以下有期徒刑
、拘役或一千元以下罰金，致重傷者，處三年以下有期徒刑、拘
役或二千元以下罰金。


司法院資訊處製作；財團法人民間司法改革基金會備份。
